【裁判字號】    89,抗,138
【裁判日期】    890509
【裁判案由】    侵占
【裁判全文】
臺灣高等法院刑事裁定                  八十九年度抗字第一三八號
    抗  告  人
    即  自訴人  乙○○
    被      告  甲○○
右抗告人因自訴被告侵占案件，不服台灣士林地方法院中華民國八十九年一月二十八
日裁定（八十九年度自字第三號）提起抗告，本院裁定如左：
    主      文
抗告駁回。
    理      由
一、查本件自訴意旨既表明當初工程投標時被告有出二百二十萬元及押標金，惟嗣後
    領回押標金即未出資，自訴人則出資七十二萬四千三百四十元。惟工程完成後被
    告領走工程款二千零六十八萬元，應還押七十二萬四千三百四十元，均未返還，
    且將自訴人應分得之工程款一千零三十四萬元全部侵占入己。顯見其除出資七十
    二萬餘元外，對於工程週轉全無負擔。而被告於八十八年四月八日寄予自訴人存
    證信函載明：「後山營區整建工程已於八十八年三月二十三日開工，工程進行至
    今日已有多項工程款要支付，明細如附件一，契約書中言明合作雙方對該工程之
    有利及義務相同，今有多家協力廠商一再催促付款，而普煌公司早在三月下旬，
    即已知會覃先生（即自訴人）準備資金，而至今覃先生仍未能備妥資金，本人已
    在普煌營造有限公司開出多張支票予廠商，支票兌現日期為四月十日，如果覃先
    生不能在四月十日之前將資金支付普煌公司以支付應付之工程款，則一切按照三
    月三日所簽立之工程合作契約書行事。．．．」，此有新莊郵局十四支局第二一
    ０號存證信函可按（偵他卷第三十八頁至第三十九頁背面），迄同年四月十四日
    被告再度函知自訴人「．．．到現在還沒有看到你的資金，你已經是違約被判出
    局了．．．現在我再給你一個機會，如果你能在工程期限一半之前，大約一百個
    工作天（大約七月底以前）中能投入工程花費的二分之一資金，我依然承認工程
    合作契約有關你權利的約定，在你未投入資金前你沒有資格也沒有權利過問有關
    工程上一切事物．．．」，有信函影本一件附卷可參（偵他卷第四十一頁），而
    依雙方之工程合作契約載明「雙方有任何一方違背合作原則，將視情況予以相對
    的處罰，如果故意破壞合作原則或無此能力履行此一合作契約，則視同無條件放
    棄此一工程所有運作，不得異議」，從而被告乃先後於八十八年三月二十三日，
    同年四月十日依告自訴人履行契約所訂之出資義務，而自訴人既坦承嗣後分文未
    付，則被告於領得工程款二千零六十八萬元，乃以自訴人未履行義務而拒絕給付
    自訴人工程之獲利，實因雙方履行合作契約之糾紛所致，尚難僅以被告拒絕給付
    即認被告有意圖為自己不法所有，與侵占罪構作要件不埒，原審因依刑事訴訟法
    第三百二十六條第三項、第三百五十二條第十款之規定，駁回自訴於法並無不合
    ，抗告意旨以存證信函支付廠商款項，多筆虛報云云，唯此乃雙方履行合約所生
    糾紛，自應依循民事途徑解決，尚難據此認被告有不法意圖，自訴人執此抗告指
    摘原裁定不當，自無理由，應予駁回。
二、據上論斷，應依刑事訴訟法第四百十二條裁定如主文。
中     華     民     國    八十九   年       五       月       九       日
                             臺灣高等法院刑事第一庭
                                 審判長法  官  李  相  助
             法  官  王  振  興
                                       法  官  蔡  光  治
右正本證明與原本無異。
不得抗告。
                                       書記官  王  才  生
中     華     民     國    八十九   年       五       月      十一      日


司法院資訊處製作；財團法人民間司法改革基金會備份。
